臺灣高等法院臺中分院刑事判決　　　　　　　　　　九十三年度上易字第五七九號
　　上　訴　人
　　即　被　告　甲○○
　　選任辯護人　呂秀梅
右上訴人因詐欺等案件，不服臺灣台中地方法院九十二年度易字第二七八一號中華民
國九十三年四月十六日第一審判決（起訴案號：臺灣台中地方法院檢察署九十二年度
偵字第一四三五號），提起上訴，本院判決如左：
    主      文
原判決關於公然侮辱人及定執行刑部分撤銷。
甲○○被訴誹謗部分，無罪。
其他（詐欺部分）上訴駁回。
甲○○緩刑貳年。
    事      實
一、甲○○先前以姓名Yvonne、生日一九八一年三月八日（公訴人誤載為八月三日）
    、不實國民身分證統一編號：Ｚ000000000號（公訴人誤載為Ｚ000
    000000號）、通訊電話0000000、地址：中感新城三八號等資料，
    在雅虎奇摩網站登錄為雅虎網站會員，並申請電子郵件信箱，帳號為Kaorikeigo
    使用。其後與丁○○（台灣台中地方法院檢察署檢察官偵查中）明知渠等所販賣
    之「維多利亞的秘密金色內衣」與網站上廣告之照片顏色、款式均不相同，竟基
    於意圖為自己不法所有之犯意聯絡，在台中縣龍井鄉○○路五十五巷十二號五樓
    之三甲○○租居處，以上網方式進入台北市中正區○○○路○段一○○號十二樓
    「雅虎國際資訊股份有限公司」（該公司業務已與「開曼群島商奇摩站股份有限
    公司」〈或台灣奇摩站股份有限公司〉合併，公司住址相同）所管理之拍賣網站
    〈網址： http:\\tw.bid.yahoo.com\tw\auction\〉，於民國（下同）九十一年
    六月九日張貼與所販賣之內衣顏色、款式均不相同之「維多利亞秘密金色內衣」
    照片一張，附加檔案為Ｒｅ維多利亞秘密金色內衣，主旨為Ｆｗ：內衣圖片，致
    消費者丙○○誤信甲○○與丁○○所販售之商品與照片上之商品相同，因而陷於
    錯誤，而出價新台幣（下同）二百六十元標得內衣一件，嗣因丙○○收到標得物
    品後，發現除與張貼之照片不同外，且有瑕疵，始知受騙。
二、案經丙○○訴由台灣臺中地方法院檢察署檢察官偵查起訴。
    理      由
一、訊據上訴人即被告甲○○對於前開時間刊登「維多利亞秘密內衣」照片之事實，
    固直承不諱，惟否認有何詐欺取財之犯行，辯稱：前揭龍井鄉之住址並非丁○○
    之住處，是伊和同學合租的房子，丁○○在美國網站上買了一批內衣，但他不懂
    中文，所以請伊幫忙賣，照片是丁○○用電子郵件寄給伊，實際要賣的內衣放在
    丁○○那裡，當本件買方標得內衣後，伊代丁○○寫好寄件信封上之收件人姓名
    、地址，將信封交給丁○○，等到丁○○將該件內衣放入紙袋內彌封後，伊再到
    台中市○○路丁○○住處取回封好信封袋，到靜宜大學郵局郵寄，所以丁○○放
    入紙袋內之「維多利亞內衣」究竟是哪一件？被告並未親自目睹，伊並未對告訴
    人詐欺云云。惟查：右揭事實，業據告訴人丙○○指訴歷歷，並於原審審理時到
    庭指證明確，復有所提出向被告購買之內衣一件扣案可稽；而前開扣案之內衣與
    被告刊登於網站上內衣之顏色、款式並不相同，該內衣並有勾紗之瑕疵，亦有告
    訴人所提內衣可證。且被告於偵查時供稱：「（〈提示網路上照片〉是否你刊登
    的？）‧‧‧胸罩我有看過一次」、「（這是否你在網路上賣給丙○○的物品〈
    提示〉？）是」、「（〈提示網路上內衣照片〉當時刊登圖片是否這張？）是」
    等語；於原審審理時供稱：「（對於丙○○所提出之內衣一件，是否這一件〈提
    示扣案內衣並告以要旨〉？）是這一件」、「我在賣出去以前有看過一次」、「
    （你看過的是否是這一件，包括品牌、顏色、款式、大小？）就是丙○○提出的
    這一件‧‧‧」、「在包裝前，我看到有一箱裡面有六件，其中一件就是告訴人
    提出之內衣‧‧‧」、「（九十一年發查字第三○九○號卷宗內第九頁〈指網路
    上之照片〉與扣案內衣〈指丙○○所收到之內衣〉，是否相同？）不一樣」、「
    （你在網站上拍賣的維多利亞金色內衣，符合網站上的成品，你這邊有幾件？）
    只有一件是金色，我認為就是告訴人拿到的這一件‧‧‧」，且有內容為內衣相
    片之網頁一紙附卷可憑。是以被告甲○○於刊登廣告之際，實際上並無與照片內
    容相符之貨物，詎竟於網路上刊登販賣該項商品之訊息，致使丙○○陷於錯誤而
    匯款予被告，渠等使用之手段該當於施用詐術，可以認定。證人丁○○於原審證
    稱其所寄出之內衣是如網站上照片金色之內衣，伊賣出去的並不是丙○○偵查中
    帶來的那件，她帶來那件伊沒看過也沒賣過云云；於本院審理時證稱：伊的確有
    包裝一件內衣郵寄給告訴人，但是告訴人所提出的這件內衣不是伊賣給她的云云
    ，否認告訴人於偵查中所提出扣案之該件內衣係其與被告所賣出去之內衣，顯與
    上開明確之證據不符，係預為自己辯護並迴護被告之詞，自不足採。證人丁○○
    又證稱伊要出售之內衣均放在台中市○○路住處，本件內衣在網路上標售出去後
    ，伊將內衣裝到信封後封起來，再交給甲○○隔天從學校郵寄出去云云。被告於
    辯護狀中亦辯稱：被告代丁○○寫好寄件信封上之收件人姓名地址、寄件人地址
    之後交給丁○○，丁○○將「維多利亞內衣」放入紙袋內彌封後（被告並未在現
    場親聞），被告再到台中市○○路丁○○住處取回封好信封袋，到靜宜大學郵局
    郵寄云云。然證人即告訴人丙○○於原審證稱伊所收到之內衣係直接放入牛皮紙
    袋裡面，都沒有包裝等語，與證人丁○○於本院所述伊將內衣裝到信封之情相符
    ，是被告辯稱該內衣有包裝云云，尚非可信。且若被告係先書寫好寄件信封上之
    收件人姓名地址、寄件人地址等資料，交給丁○○，丁○○不論將內衣直接裝入
    信封或先包裝後再裝入信封，自行郵寄並無多大困難，何須輾轉周折的請住居在
    龍井鄉之被告再至台中市○○路丁○○住居處取得該信封郵寄？是被告所辯之內
    衣之郵寄過程，與常情有違，亦非可信。另若由丁○○直經未經包裝將內衣放入
    信封並封好封口後交給被告書寫收件人姓名地址、寄件人地址等資料，則於書寫
    上開資料時較為不便，書寫字跡亦難求工整而容易呈現字跡歪斜曲折之現象，然
    觀卷附寄件之信封上之字跡整齊、流暢，足見直接在裝好內衣且彌封之信封上書
    寫上開資料之情形，與現有事證並不符合。若丁○○僅將內衣未經包裝即放入信
    封然未經彌封，則被告在信封上書寫上開文字時，衡情應會將內衣取出書寫較為
    方便，則此時被告亦能清楚目睹將寄出去之內衣並非網路上販售之內衣。證人丁○○此部份所辯尚難採信；被告上開辯詞強調自己並未目睹丁○○所包裝之內衣
    ，亦非可信。至本件內衣之買方收到標得物品，發現除與張貼之照片不同，且有
    瑕疵後，告訴人如何在網路上與被告交涉將貨品退回返還款項，告訴人拒絕先將
    貨品退還且未提供帳號，又抱怨被告寄過來之郵票是三十五元，被告卻要收取六
    十元等情，係詐欺成立後相關侵權行為後續處理之問題，尚與被告是否成立詐欺
    之行為無涉。本案事證已臻明確，被告所辯要無可採，其犯行堪以認定，自應依
    法論科。
二、核被告甲○○所為係犯刑法第三百三十九條第一項之詐欺取財罪。按以自己共同
    犯罪之意思，參與實施犯罪構成要件以外之行為，或以自己共同犯罪之意思，事
    先同謀，而由其中一部分人實施犯罪之為者，均為共同正犯，大法官釋字第一○
    九號著有解釋可參。甲○○與丁○○合作販賣本件商品，丁○○並提供與實物不
    符之照片給予被告甲○○刊登，則就本案詐欺部分，二人自有犯意之聯絡與行為
    之分擔。原審因而適用刑法第三百三十九條第一項、第二十八條、第四十一條第
    一項前段，罰金罰鍰提高標準條例第一條前段、第二條之規定，並審酌被告雖素
    行良好，且受害者僅一人，受害金額甚小，然其身為在學學生不思尋求正當途徑
    賺取金錢，竟利用拍賣網站上之買受者均僅以相片決定是否購買商品之機會，隨
    意以其他商品之照片混充，致上網購買之人陷於錯誤而交付金錢，犯後並未坦承
    犯行之態度，又未與被害人達成和解等一切情狀，量處被告拘役三十五日，並諭
    知易科罰金之折算標準。核原判決認事用法尚無違誤，量刑亦稱妥適；被告上訴
    意旨仍執陳詞，指摘原判決不當，為無理由，自應駁回。末查，被告前未曾受有
    期徒刑以上刑之宣告，有台灣高等法院被告全國前案紀錄表在卷可按，其因一時
    失慮，偶罹刑典，經此刑之宣告後，應知警惕而無再犯之虞，本院因認暫不執行
    其刑為當，予以宣告緩刑，用啟自新。
三、公訴意旨另以：被告在網路上刊載辱罵告訴人丙○○「瘋狗亂咬人」，足以毀損
    丙○○之名譽，經丙○○提出告訴，因認被告此部份涉犯刑法第三百十條第二項
    誹謗罪嫌。經查：被告對於在前開拍賣網站之評價區，以「瘋狗亂咬人」之詞語
    加以回覆之事實，固直承不諱，並有網頁之資料在卷可憑，此部份之事實固堪認
    定。惟按：稱侮辱者，以言語或舉動相輕漫而言，稱誹謗者，以指摘或傳述足以
    毀壞他人名譽之事而言，二者之區別，若侮辱則無所謂事之真偽，至誹謗則於事
    之真偽應有分辨者，是以倘對事實之真偽並無具體之指明，僅對對方有人格之貶
    抑，即無誹謗罪之適用。查，稱人「瘋狗亂咬人」，尚非有何具體指摘或傳述足
    以毀壞他人名譽之事，公訴人認此為誹謗，尚有誤會；惟辱罵他人「瘋狗亂咬人
    」，自足以貶抑他人之人格，若係公然為之，則將構成刑法第三百零九條第一項
    公然侮辱罪。查，依告訴人丙○○所提雅虎奇摩網站評價區網頁中被告所回覆之
    內容觀之，被告回覆之對象並未有丙○○之名字，且被告回覆之對象為評價人即
    買方：「ex00000000」。而該帳號「ex00000000」中文姓名「陳」，並無名字、
    出生年月日：「一九六七年十月‧‧‧」（日期由本院保留記載）、身分證字號
    ：「S122001 ‧‧‧」（末三碼由本院保留記載）；且依據雅虎國際資訊股份有
    限公司隱私權政策條款規定，除經使用者同意或提供服務之目的者外，該公司僅
    得依法令或政府機關執行公務之要求，提供使用者之識別資料予第三人，因之，
    該公司會員之基本資料，一般網友無法逕自上網查得他人之隱私資料等情，復有
    該公司九十三年七月八日雅虎（九三）字第○二八八號函並檢附上開帳號於該公
    司資料庫內之基本資料一份在卷可稽。是被告雖有上開侮辱他人之詞語，然該侮
    辱內容所回覆之對象僅係一帳號，一般人尚無從知悉該會員係屬何人；況該帳號
    之登記資料亦與告訴人丙○○之年籍資料不合，有告訴人之年籍資料在卷可資比
    對，自難認被告係公然侮辱告訴人丙○○。此外，復查無其他積極證據足資證明
    被告有誹謗告訴人行為，不能證明被告有此部份犯罪行為。原審未為詳察，遽就
    此部份對被告論罪科刑，自有未洽；被告上訴意旨亦執此指摘原判決此部份不當
    ，自應由本院將原判決關於公然侮辱人部分撤銷改判，執行刑部分亦因失所附麗
    ，應併予撤銷，另以不能證明被告犯罪，就被告被訴誹謗部分，為被告無罪之諭
    知。
據上論結，應依刑事訴訟法第三百六十八條、第三百六十九條第一項前段、第三百六
十四條、第三百零一條第一項，刑法第七十四條第一款，判決如主文。
本案經檢察官乙○○到庭執行職務。
中      華      民      國　    九十三     年     八      月    十一　　日
                                臺灣高等法院臺中分院刑事第四庭
                                      審判長法  官　洪　耀　宗
                                            法　官  吳　重　政
                                            法　官  江　德　千
右正本證明與原本無異。
不得上訴。
                                            書記官  吳　麗　琴
中      華      民      國　    九十三     年     八      月    十二　　日
【附錄論罪科刑法條】
刑法第三百三十九條第一項：
意圖為自己或第三人不法之所有，以詐術使人將本人或第三人之物交付者，處五年以
下有期徒刑、拘役或科或併科一千元以下罰金。
                                          Ｒ
